【裁判字號】    99,上訴,846
【裁判日期】    990805
【裁判案由】    違反毒品危害防制條例等
【裁判全文】
臺灣高等法院高雄分院刑事判決         99年度上訴字第846號
上  訴  人  臺灣高雄地方法院檢察署檢察官
上  訴  人
即  被  告  甲○○
選任辯護人  林維毅律師
上  訴  人
即  被  告  乙○○○
選任辯護人  黃進祥  律師
上列上訴人因被告違反毒品危害防制條例等案件，不服臺灣高雄
地方法院99年度重訴字第5 號中華民國99年3 月12日第一審判決
（起訴案號：臺灣高雄地方法院檢察署98年度偵字第30824 號、
第35018 號，暨移送併辦案號：99年度偵字第4592號），本院判
決如下：
    主  文
原判決關於甲○○部分撤銷。
甲○○共同運輸第一級毒品，處有期徒刑拾年。扣案第一級毒品
海洛因參包（合計淨重壹陸參零點肆肆公克、純質淨重柒陸貳點
零柒公克）、編號3 之OAK 奶粉袋上可析離微量海洛因均沒收銷
燬之；扣案包裝上開海洛因之外包裝袋參個（合計總重肆玖點肆
柒公克）、OAK 奶粉袋參個及門號0000000000號行動電話壹具（
含SIM 卡壹張）均沒收；未扣案之共同運輸第一級毒品所得新台
幣捌萬元應與乙○○○連帶沒收，如全部或一部不能沒收時，以
其等財產連帶抵償之。
其他上訴駁回。
    事  實
一、甲○○與乙○○○均明知海洛因係毒品危害防制條例第2 條
    第2 項第1 款所列管之第一級毒品，不得非法持有、運輸，
    且為行政院依據懲治走私條例第2 條第3 項（原判決誤載為
    第4 項）規定公告之管制進口物品，未經許可不得私運進口
    。甲○○於民國98年9 月間，自友人盧俊豪（另案偵查中）
    處得知真實姓名年籍不詳綽號「阿旺仔」之成年男子在越南
    購得5 塊海洛因磚，需有人前往越南將其購得之海洛因運輸
    回台，因甲○○之父在高雄縣仁武鄉○○○路上開設之「有
    緣KTV 」店內僱用越南籍女子坐檯陪酒，盧俊豪遂請甲○○
    代為尋覓足以信賴之越南籍女子前往越南將海洛因夾帶回台
    ，甲○○乃請與其熟識之店內越南籍女子乙○○○代為介紹
    ，詎乙○○○聞訊，旋表示因自己積欠大筆債務，急需賺錢
    還債，願親自陪同甲○○前往越南運輸海洛因回台，「阿旺
    仔」遂向盧俊豪、甲○○及乙○○○約定若能成功運輸海洛
    因入境台灣，乙○○○可獨自獲得新台幣（下同）20萬元之
    報酬，盧俊豪及甲○○則可各自分得10萬元之報酬。謀議既
    定，甲○○、乙○○○、「阿旺仔」、盧俊豪即共同基於運
    輸及私運管制物品第一級毒品海洛因入境台灣之犯意聯絡，
    先由盧俊豪於98年10月初某日，在其位於彰化縣員林鎮○○
    路○ 段225 號之住處內交付1 萬5 千元與甲○○，復於數日
    後，在甲○○位於高雄縣仁武鄉○○○路102 巷72之18號之
    住處內，交付6 萬5 千元（起訴書誤載為5 萬元）與甲○○
    ，供甲○○與乙○○○往返越南購買機票及支出旅費之用。
    甲○○與乙○○○遂於98年10月7 日上午，由盧俊豪駕車搭
    載渠等前往高雄小港國際機場，搭乘越南航空VN927 號班機
    前往越南胡志明市，並下榻位於胡志明市之DOHG KHAHH飯店
    。迄於98年10月9 日凌晨2 、3 點時，由台灣之「阿旺仔」
    聯絡在越南而與渠等有共同運輸及私運管制物品第一級毒品
    海洛因入境台灣之犯意聯絡真實姓名年籍不詳之當地成年男
    子4 名，囑其等持「阿旺仔」提供之OAK 奶粉袋及毒品外包
    裝袋各3 個，將相當於5 塊第一級毒品海洛因磚之海洛因粉
    末夾藏其內以便攜帶運輸，並持往上開飯店大廳交與甲○○
    ，甲○○則隨即帶至乙○○○之房間，將上開夾藏海洛因之
    OAK 奶粉3 包轉交與乙○○○，同時交付盧俊豪所有門號00
    00000000號行動電話1 具（含「阿旺仔」所有SIM 卡1 張）
    與乙○○○作為聯絡運輸該毒品之用。而甲○○因見上開海
    洛因數量多於預期，惟恐入境台灣時遭查獲，乃於98年10月
    11日先行搭乘越南航空VN926 號班機返台。乙○○○則於98
    年10月12日下午將上開3 包夾藏海洛因之OAK 奶粉藏放在隨
    身行李箱中，搭乘越南航空VN926 號班機返台，乙○○○於
    飛機抵台後入境通關前均持續使用上開行動電話與盧俊豪聯
    絡。嗣乙○○○於98年10月12日晚間10時30分許在高雄小港
    國際機場入境處辦理通關時，遭海關人員在其所攜帶之行李
    箱內查獲上開以3 包OAK 奶粉袋藏放之海洛因3 包（合計淨
    重1630.44 公克，純質淨重762.07公克，外包裝袋3 個總重
    49.47 公克），並扣得上開盧俊豪所有供聯絡運輸海洛因所
    用之行動電話1 具（含SIM 卡1 張），乙○○○旋遭當場逮
    捕。乙○○○遭捕後於98年10月13日在法務部調查局高雄市
    調查處（下稱高雄市調處）應訊時，即供出係甲○○介紹其
    運輸毒品，高雄市調處調查員遂報請台灣高雄地方法院檢察
    署檢察官簽發拘票拘提甲○○，甲○○見事跡敗露，乃於98
    年11月20日前往高雄市調處說明案情，因而查獲共犯甲○○
    。又甲○○於前述私運第一級毒品海洛因入境為警查獲後，
    在檢察官偵查中，經檢察官事先同意，供出該案其他共犯盧
    俊豪之犯罪事證，因而使檢察官得以追訴前開共犯盧俊豪（
    已於99年6 月29日緝獲，現另案偵查中）。
二、案經高雄市調處移請台灣高雄地方法院檢察署檢察官偵查起
    訴暨移送併案審理。
    理  由
壹、程序部分：
一、按被告以外之人（包括證人、鑑定人、告訴人、被害人及共
    同被告等）於審判外之言詞或書面陳述，除法律有規定者外
    ，不得作為證據，刑事訴訟法第159 條第1 項定有明文。又
    該等之人於檢察事務官、司法警察官或司法警察調查中所為
    之陳述，與審判中不符時，其先前之陳述具有較可信之特別
    情況，且為證明犯罪事實存否所必要者，得為證據，刑事訴
    訟法第159 條之2 亦有明文規定。而所謂「被告以外之人於
    司法警察調查中所為之陳述，與審判中不符時」之要件，應
    就前後階段之陳述進行整體判斷，以決定其間是否具有實質
    性差異。若該等之人其於警詢時之陳述與審判中相符時，即
    應逕予採取審判中經具結、交互詰問之陳述為證據，毋庸併
    採審判外陳述之傳聞證據，有最高法院98年度台上字第1982
    號判決足資參考。準此，被告以外之人前曾於司法警察人員
    調查中已為陳述，而於審判中復已到庭證述，並與審判中之
    陳述相符時，則其前於警詢之陳述即不符合前揭刑事訴訟法
    第159 條之2 有關傳聞例外之規定，故不得作為認定本案犯
    罪事實有無之證據，而應逕以其等於審判中之陳述作為證據
    。茲查，上開證人即共同被告甲○○於98年11月20日在高雄
    市調處調查詢問時，就如何與另一共同被告乙○○○共同自
    臺灣至越南運輸第一級毒品海洛因回台之過程、緣由，及以
    OAK 奶粉裝妥運輸來台之本案主要情節之待證事項部分，與
    其在原審審判中作證時，所證述之情節均相符合，是依前揭
    規定及說明，其前於市調處之陳述並不符合刑事訴訟法第15
    9 條之2 有關傳聞例外之規定，應逕予採取其於原審審判中
    經具結、交互詰問之陳述為證據即可，毋庸併採審判外陳述
    之傳聞證據。是上開證人甲○○前於市調處調查詢問時之陳
    述，即無證據能力。
二、被告以外之人於審判外之陳述，雖不符刑事訴訟法第159 條
    之1 至第159 條之4 之規定，而經當事人於審判程序同意作
    為證據，法院審酌該言詞陳述或書面陳述作成時之情況，認
    為適當者，亦得為證據，同法第159 條之5 第1 項有明文規
    定。茲查本判決所引用關於陳述之卷證資料，除原已符同法
    第159 條之1 至第159 條之4 規定及法律另有規定等傳聞法
    則例外規定，而得作為證據外，其餘關於陳述之卷證資料，
    業經當事人於本院準備程序時，表示對本判決所引本屬傳聞
    證據部分，均同意作為證據。本院斟酌上開證據並無違法取
    得之情事，亦無證明力明顯過低之情形，認為作為本件被告
    認定犯罪有無之證據亦屬適當，是均得採為本件論斷之證據
    。
貳、實體部分：
一、上揭事實，業經上訴人即被告甲○○於檢察官偵查、原審審
    理及本院審理中均坦承不諱，而訊據上訴人即被告乙○○○
    固承認於上開時地與被告甲○○同赴越南胡志明市，並將 3
    包OAK 奶粉置入隨身行李箱內，於搭機抵達高雄小港國際機
    場欲通關時，遭海關人員在上開行李箱內查獲3 包OAK 奶粉
    袋內裝有海洛因等情屬實，惟矢口否認有何與甲○○共同運
    輸及私運管制物品第一級毒品海洛因犯行，辯稱：當初甲○
    ○只是要伊陪同他到越南找朋友談事情，甲○○在胡志明市
    飯店內交給伊要帶回台灣的3 包OAK 奶粉袋時，有告訴伊那
    是奶粉，伊不知道甲○○所交給伊的那3 包OAK 奶粉袋內裝
    的是海洛因毒品云云。而被告乙○○○之選任辯護人亦為其
    辯護略稱：被告乙○○○係將甲○○交給伊之3 包OAK 奶粉
    袋放置在隨身行李內，而於通關時即經機場海關X 光機發現
    查獲，顯見被告乙○○○確實不知道甲○○交給伊之3 包OA
    K 奶粉袋內裝有毒品海洛因，否則自不會僅將之置放於隨身
    行李內，使X 光機得以輕易發現等語。經查：
  (一)被告甲○○與被告乙○○○共同自越南運輸走私第一級毒品
    海洛因進口之上開事實，迭據被告甲○○於檢察官偵查、原
    審審理及本院審理中坦承不諱（見偵二卷第6 至9 頁，原審
    卷第14至17頁、第144 頁，本院卷第115 頁、第155 頁、第
    157-158 頁），核與被告乙○○○於原審審理中所供：伊有
    跟甲○○搭機同赴越南胡志明市，甲○○在胡志明市飯店內
    交付3 包OAK 奶粉及1 具行動電話給我，要我將3 包OAK 奶
    粉帶回台灣後以該行動電話聯絡，不料通關時遭攔查，發現
    OAK 奶粉袋內夾藏海洛因等語相符（見原審卷第143 至 144
    頁），並有法務部調查局高雄市調查處扣押筆錄、扣押物品
    目錄表、財政部高雄關稅局高雄機場分局函、高雄關稅局扣
    押貨物、運輸工具收據及搜索筆錄、被告乙○○○護照影本
    、法務部入出境資訊連結作業、統號查詢個人入出境資料結
    果各1 份、查獲當時之照片在卷可稽（見偵一卷第10-13 頁
    、第16-23 頁、本院卷第97頁、第100-102 頁），及門號00
    00000000號行動電話1 具（含SIM 卡1 張）、經機場海關查
    獲自被告乙○○○行李箱內之袋裝OAK 奶粉3 包扣案足憑。
    而該扣案3 包OAK 奶粉內夾藏之3 包白色粉末，經送請法務
    部調查局鑑驗結果，均含有海洛因之成分，合計淨重1630.4
    4 公克，純度46.74%，純質淨重762.07公克，而包裝上開海
    洛因之外包裝袋總重49.47 公克乙節，有法務部調查局98年
    11 月23 日調科壹字第09823031470 號濫用藥物實驗室鑑定
    書1份 附卷足憑（見偵一卷第15頁）；另上開OAK 奶粉袋 3
    個經送驗結果，除其中編號3 係呈海洛因陽性反應外，餘均
    呈陰性反應等情，亦有高雄醫學大學附設中和紀念醫院99年
    3 月2 日編號0000-000、0000-000、0000-000號檢驗報告 3
    份存卷可考（見原審卷第125 至127 頁）。
  (二)被告乙○○○雖辯稱其係陪同甲○○至越南找朋友談事情，
    只是為甲○○攜帶3 包OAK 奶粉回台，但不知奶粉內夾藏海
    洛因云云。惟查，被告乙○○○於98年10月13日高雄市調處
    詢問時供承：甲○○要我以OAK 奶粉包裝袋夾藏3 包第一級
    毒品海洛因攜帶返回抵達台灣時，持用門號0000000000號行
    動電話撥打綽號「許董」（事後查證係盧俊豪）所持用門號
    0000000000號行動電話，雙方約定好時間、地點，再將以奶
    粉袋夾藏的3 包第一級毒品海洛因交給他等語明確（見偵一
    卷第6 頁），此核與證人即同案被告甲○○於偵查及原審審
    理中均結證稱：本件運輸海洛因之事件乙○○○均知情，她
    也知道若成功可以拿到20萬元報酬，當初伊是要她介紹越南
    籍女子陪同赴越南走私毒品，但因為她有欠伊叔叔90多萬元
    ，急需用錢，而且她不敢去問別人是否要幫忙運輸毒品，所
    以她表示願意自己陪同過去越南，其等一起到越南後，在飯
    店內伊交付3 包OAK 奶粉及行動電話1 具給她，並告訴她奶
    粉裡面夾藏海洛因，還陪她一同去購買土產和衣服作為掩飾
    ，那些海洛因是她自己藏在隨身行李箱中的，她說她在越南
    及台灣來回十幾年，知道要怎麼放才不會被查獲，她也說她
    常進出小港機場，知道如何躲避緝毒犬，也知道要在星期幾
    回台比較安全，又本件原來是說好走私1 包海洛因，但因為
    後來越南人拿來的海洛因有3 包，伊認為量太大，怕被查獲
    ，就瞞著乙○○○提前1 天返台，抵台後盧俊豪向伊告知乙
    ○○○發現伊不見，有打電話問他，伊即打電話給乙○○○
    ，交代她將海洛因包好帶回台灣，並跟她說自越南搭機抵台
    後要以在飯店交付之行動電話跟盧俊豪聯絡，不要讓海洛因
    有任何閃失，不料她在通關時即遭查獲等情一致（見偵二卷
    第6-9 頁、原審卷第113-120 頁）。參諸被告乙○○○自承
    其證人甲○○彼此間無夙怨嫌隙（見原審卷第143 頁），則
    證人甲○○殊無刻意設詞誣陷被告乙○○○之必要，且其上
    開證述內容就被告乙○○○如何與被告甲○○表示願同赴越
    南走私本件毒品、至越南後如何取得毒品、如何藏放毒品，
    以迄返台後在機場海關遭查獲之過程均相當詳實完整，並與
    卷證資料相符，足見被告甲○○前揭所為之證述確為實情，
    而堪以採信。
  (三)依本件扣案用以包裝毒品之該OAK 牌奶粉，在台即可購得，
    且價格尚非昂貴，衡情自無只為該3 包OAK 奶粉，特地支出
    機票費及旅費託人千里迢迢從越南帶回台灣，本件共犯盧俊
    豪願意支付上開費用，由被告甲○○陪同被告乙○○○遠赴
    越南帶回3 包OAK 奶粉，其目的顯係欲夾藏違禁物通關，而
    被告乙○○○為具有通常智識之人，對此理應知情；參以查
    緝毒品為世界各國一致之政策，我國緝毒尤為嚴格，一再宣
    示嚴查毒品，攜帶毒品最重可處死刑，而被告乙○○○自承
    其為越南籍人士，可看懂中文，經常搭機往返台越2 地（見
    原審卷第143 頁），則其對於我國政府在機場及飛機上明顯
    處所張貼之警示標語，自難諉為不知，且被告乙○○○復陳
    稱其知悉走私毒品者，常利用在行李中夾藏毒品之方式闖關
    入境（見原審卷第143 頁），則益見被告乙○○○不可能在
    不確切了解OAK 奶粉袋內夾藏何物之情況下，即擅自夾帶物
    品通關；又扣案海洛因合計淨重達1630.44 公克，價值極高
    ，苟非被告乙○○○對於私運海洛因之事有犯意聯絡與行為
    分擔，被告甲○○及共犯盧俊豪、「阿旺仔」等人殊無可能
    放心將該等價值昂貴之海洛因交與被告乙○○○運送之理。
    再者，被告乙○○○坦認其於98年10月12日晚間自越南搭機
    抵台時，有依被告甲○○指示持用門號0000000000號行動電
    話撥打與「許董」聯絡（見原審卷第9 頁），而觀諸原審依
    職權調閱上開行動電話之通聯紀錄，亦有顯示該門號於當天
    晚間9 時43分55秒、9 時58分34秒、10時零分22秒、10時 2
    分14秒、10時5 分43秒，確與門號0000000000號行動電話有
    通話之情形（見原審卷第70頁），又門號0000000000號行動
    電話於斯時係由共犯盧俊豪使用乙情，並經被告甲○○供承
    在卷（見原審卷第146 頁），設若被告乙○○○對於OAK 奶
    粉袋內夾藏海洛因之事毫不知情，則何需於搭機抵台後入境
    通關前頻繁與共犯盧俊豪聯繫？且該聯絡之事又係為何而來
    ？是本院綜以上情，堪認被告乙○○○對於私運海洛因入境
    一情，事前早已知悉，要無疑義。
  (四)綜上所述，足認被告甲○○之自白與事實相符，應堪採信；
    至被告乙○○○辯稱不知情云云，顯與常情有悖，純屬卸責
    之詞，洵無足取。本件事證明確，被告2 人與盧俊豪、「阿
    旺仔」及4 名越南籍男子共同運輸及私運管制物品第一級毒
    品海洛因入境台灣之犯行，均堪認定。至被告乙○○○及其
    辯護人所聲請將被告乙○○○送請測謊鑑定及調取監聽內容
    、調閱0000000000行動電話之通聯紀錄、對共犯盧俊豪進行
    通訊監察、將扣案之本件毒品包裝袋送請鑑定以查有無被告
    乙○○○之指紋或其他微物證據等（見本院卷第35-38 頁上
    訴理由狀）云云，惟本件事證已甚明灼，其等上開聲請經核
    並無必要，爰不再為無益之調查，併此敘明。
二、論罪部分：
  (一)按毒品危害防制條例於98年5 月20日修正公布，針對當次公
    布之修正條文，並未另訂施行日期，而毒品危害防制條例第
    36條所規定：「本條例自公布後六個月施行」，核其所稱「
    本條例」係指92年7 月9 日修正公布之該條例，並非指98年
    5 月20日公布之部分修正條文，法律既經制定或修正並經總
    統公布，應依一般原則，自公布日起第3 日即98年5 月22日
    發生效力（最高法院98年度台上字第2889號判決採相同見解
    ），本件被告2 人之運輸行為既已在該生效日之後，即應適
    用修正後之現行規定論處，先予敘明。又按海洛因為毒品危
    害防制條例第2 條第2 項第1 款所列之第一級毒品，並係行
    政院依懲治走私條例第2 條第3 項規定公告之「管制物品項
    目及其數額」甲項第4 款所列管制進出口之物品，不限其數
    額，均不得私運進口，而所謂私運進口，係指私運管制物品
    進入台灣地區領域而言，是如已進入台灣地區海域、領空，
    走私行為即為既遂，嗣後以何種方式通關，核與已經成立之
    犯罪，不生影響。是核被告甲○○、乙○○○所為，均係犯
    毒品危害防制條例第4 條第1 項之運輸第一級毒品罪及懲治
    走私條例第2 條第1 項之私運管制物品進口罪。其等運輸毒
    品前後持有第一級毒品海洛因之低度行為，為運輸之高度行
    為所吸收，不另論罪。又被告2 人與共犯盧俊豪、「阿旺仔
    」及真實姓名年籍不詳之4 名越南籍男子，就上開犯行，具
    有犯意聯絡與行為分擔，均為共同正犯。被告2 人係以一私
    運行為同時觸犯運輸第一級毒品罪及走私罪，為想像競合犯
    ，應依刑法第55條規定，從一重之運輸第一級毒品罪處斷。
    檢察官移送併辦部分（99年度偵字第4592號），與已起訴而
    經本院論罪科刑之本件部分，為事實同一之案件，仍屬起訴
    效力所及，本院自應併予審究。
  (二)次按毒品危害防制條例第17條第1 項規定：「犯第4 條至第
    8 條、第10條或第11條之罪，供出毒品來源，因而查獲其他
    正犯或共犯者，減輕或免除其刑」。該條文所稱供出毒品來
    源，因而查獲者，係指被告供出毒品來源之有關資料，諸如
    前手之姓名、年籍、住居所、或其他足資辨別之特徵等，使
    調查或偵查犯罪之公務員因而對之發動調查或偵查並破獲者
    而言。查被告乙○○○於98年10月12日晚間遭海關人員查獲
    後，旋於翌日即98年10月13日在高雄市調處製作筆錄時，供
    出該毒品之來源係共犯被告甲○○所交付，並介紹其運輸毒
    品來台，而提供被告甲○○之正確年籍資料予調查員乙情，
    有調查筆錄1 份存卷可稽（見偵一卷第5 至8 頁），嗣高雄
    市調處調查員遂於同日報請檢察官簽發拘票拘提甲○○，甲
    ○○見事跡敗露，遂於98年11月20日前往高雄市調處說明案
    情乙節，復據被告甲○○供承明確（見偵二卷第1 頁、原審
    卷第14頁），且有拘票附卷可憑（見偵二卷第16至20頁），
    足徵該毒品之來源及共犯被告甲○○確係因被告乙○○○之
    供出而查獲，被告乙○○○應有毒品危害防制條例第17條第
    1 項之適用甚明。
  (三)再按證人保護法第14條第1 項關於在偵查中供述重要待證事
    項或其他正犯或共犯之犯罪事證，使檢察官得以追訴其他正
    犯或共犯者，減輕或免除其刑之規定，揆其立法目的，乃針
    對規模龐大、難以查緝之集體性、隱密性犯罪，如幫派組織
    、走私、販毒、賄選及洗錢等，藉刑罰減免之誘因，使涉案
    被告勇於供出足以助益於檢察官偵查、追訴犯罪之事證，以
    有效打擊犯罪。其所謂「與該案案情有重要關係之待證事項
    或其他正犯或共犯之犯罪事證」，關於供出集團其他成員犯
    罪方式、經過等之事證固屬之，被告供認自己犯罪之自白，
    尤不待言。本案依卷附資料觀之，檢察官於查獲被告甲○○
    前，依照被告乙○○○之供述，僅知被告甲○○涉及此案，
    並不知悉盧俊豪亦有參與，而尚未對盧俊豪展開任何偵查作
    為，係因被告甲○○於98年11月20日在高雄市調處調查及檢
    察官偵查中供出盧俊豪後，高雄市調處始於99年1 月28日，
    將盧俊豪列為犯罪嫌疑人移送台灣高雄地方法院檢察署，並
    由該署檢察官分案對盧俊豪進行偵查，此有該處移送書1 份
    足憑（詳99年度偵字第4592號第1 頁），而該移送書內亦將
    被告甲○○上開筆錄列為證據之一，可見本案實係因被告甲
    ○○於高雄市調處調查及檢察官偵查中，供述盧俊豪涉嫌共
    同運輸毒品之犯罪事證，而使檢察官得以追訴其他共犯盧俊
    豪；且檢察官亦於98年11月20日訊問筆錄表示同意被告甲○
    ○適用證人保護法第14條之規定等情（見偵二卷第9 頁）。
    是被告甲○○所為核與前揭法條之規定相符，而契合證人保
    護法鼓勵證人勇於出面作證，以利犯罪之偵查、審判之立法
    意旨，固符合證人保護法第14條第1 項規定減免其刑之規定
    ，惟毒品危害防制條例第17條第1 項規定：「犯第4 條至第
    8 條、第10條或第11條之罪，供出毒品來源，因而查獲其他
    正犯或共犯者，減輕或免除其刑。」其減輕或免除刑罰之前
    提要件，雖亦與上揭證人保護法所規定得使職司偵查之公務
    員因而掌握調查犯罪之先機，而有助益偵查、追訴犯罪之規
    範意旨，並無二致。然上開毒品危害防制條例第17條第1 項
    係針對犯該條例第4 條至第8 條、第10條或第11條之罪，供
    出毒品來源，因而查獲其他正犯或共犯之被告所為特別制定
    之減免其刑規定，茲相對於證人保護法第14條係就同法第 2
    條所列舉之各類犯罪而為一般共同之規範者，是毒品危害防
    制條例自屬特別法而應優先適用。故犯上開條例第4 條罪之
    被告若同時符合上揭二法之減免其刑規定者，依特別法優於
    普通法之原則，自應優先適用毒品危害防制條例第17條第 1
    項（最高法院98年台上字第928 號判決意旨參照）。
  (四)另被告甲○○於偵查及審理中均坦承犯行，並如實供出毒品
    來源，使檢察官得以查獲本案共犯盧俊豪，所為分別符合毒
    品危害防制條例第17條第1 、2 項之規定。而修正後毒品危
    害防制條例第17條第1 項、第2 項之規定：「犯第4 條至第
    8 條、第10條或第11條之罪，供出毒品來源，因而查獲其他
    正犯或共犯者，減輕或免除其刑；犯第4 條至第8 條之罪於
    偵查及審判中均自白者，減輕其刑。」，乃各自獨立之減刑
    事由，其規定之要件及法律效亦各有所別，尚難謂第2 項之
    減刑事由，為第1 項減免規定所包括，是若同時符合該條第
    1 項、第2 項規定之情形者，即應依該條之規定遞予減輕其
    刑（參最高法院99年台非字第112 號、99年台上字第2180號
    判決意旨）。又刑法第71條第2 項規定「有二種以上之減輕
    者，先依較少之數減輕之」，另同法第66條規定「有期徒刑
    、拘役、罰金減輕者，減輕其刑至二分之一。但同時有免除
    其刑之規定者，其減輕得減至三分之二」。從而，本件被告
    甲○○既同時有毒品危害防制條例第17條第1 項及第2 項之
    減輕原因，而其中第1 項係應減輕或免除其刑；而第2 項則
    僅有應減輕其刑之規定。是依刑法第71條第2 項規定，應先
    依減輕較少之數之毒品危害防制條例第17條第2 項減輕其刑
    ，再依同條例第17條第1 項予以遞減其刑，併此敘明。
  (五)又按犯罪之情狀顯可憫恕，認科以最低度刑仍嫌過重者，得
    酌量減輕其刑，刑法第59條定有明文。而刑法第59條之酌量
    減輕其刑，必於犯罪之情狀，或犯罪另有特殊之原因與環境
    等等，在客觀上足以引起一般同情，認為即予宣告法定低度
    刑期尤嫌過重者，始有其適用，至被告素行正當，情節輕微
    ，子女眾多等僅可為法定刑內從輕科刑之標準，不得據為酌
    量減輕其刑之理由（最高法院28年上字第1064號、45年台上
    字第1165號、46年台上字第935 號、51年台上字第899 號判
    例參照）。毒品之危害，除戕害施用者之身心健康外，並造
    成整體國力之實質衰減，且因毒品之施用施用者為取得購買
    毒品所需之金錢，往往亦衍生家庭、社會治安問題，因之政
    府近年來為革除毒品之危害，乃大力宣導毒品禁誡，除於相
    關法令訂定防制及處罰之規定外，並於各大媒體廣泛宣導，
    被告甲○○、乙○○○為智慮成熟之成年人，對此自不能諉
    為不知，然渠等竟為圖取個人之私利，明知而違背上開禁誡
    法令，運輸私運扣案毒品海洛因入境，依渠等行為之原因及
    環境，在客觀上實不足引起一般同情，而認有可憫恕之情；
    又被告甲○○既已依毒品危害防制條例第17條第2 項、第 1
    項規定予以遞減其刑；而被告乙○○○亦已依毒品危害防制
    條例第17條第1 項規定減刑，其等依此處斷刑所宣告之刑，
    與渠等犯行已屬相當，亦無情輕法重或刑罰過苛之情，故被
    告2 人辯稱應再依刑法第59條規定酌減其刑云云，並無可採
    。
三、原判決就被告乙○○○運輸第一級毒品海洛因犯行部分，適
    用毒品危害防制條第4 條第1 項、第18條第1 項前段、第17
    條第1 項、第19條第1 項，懲治走私條例第2 條第1 項、第
    11條，刑法第11條、第28條、第55條，從一重論處共同運輸
    第一級毒品罪，並審酌被告乙○○○不思以正途謀生，無視
    國家防制毒品危害之禁令，共同與被告甲○○、盧俊豪、「
    阿旺仔」等人私運海洛因入境，運輸之海洛因淨重達1630.4
    4 公克，純質淨重則為762.07公克，數量甚鉅，所為誠屬非
    是，惟念其並無犯罪前案，素行良好，有台灣高等法院被告
    前案紀錄表存卷可考，且並非本案運輸及私運毒品之主謀，
    所運輸之海洛因又尚未流入市面即遭查獲，復能於查獲時起
    即供出共犯甲○○，然於偵、審中猶否認犯罪之犯後態度等
    一切情狀，量處有期徒刑16年，復敘明扣案海洛因3 包（合
    計淨重1630.44 公克，純質淨重762.07公克）及編號3 之OA
    K 奶粉袋上殘留之可析離微量海洛因均屬第一級毒品，應依
    毒品危害防制條例第18條第1 項前段規定，不問屬於犯人與
    否均沒收銷燬之，至鑑驗耗用之海洛因粉末既已滅失，自無
    庸宣告沒收銷燬。又包裝上開海洛因毒品之外包裝袋3 個（
    合計總重49.47 公克）及OAK 奶粉袋3 個，分別係用於包裹
    海洛因毒品之外包裝，以防毒品裸露、潮濕，以及掩飾海洛
    因毒品以便於攜帶，顯係供運輸海洛因之用，且上開外包裝
    袋及OAK 奶粉袋3 個均係「阿旺仔」所提供乙節，業據共同
    被告甲○○供認無訛（見原審卷第140 頁），依合理推論，
    應認上開物品均屬「阿旺仔」所有；而扣案之門號00000000
    00號之行動電話1 具為共犯盧俊豪所有，其內SIM 卡1 張則
    為「阿旺仔」所有乙情，此亦經共同被告甲○○陳稱在卷（
    見原審卷第140 頁），且係供被告乙○○○與共犯盧俊豪聯
    繫本件運輸第一級毒品入境台灣犯行所用之物，基於共犯責
    任共同原則，均應依同條例第19條第1 項規定併予宣告沒收
    。再按毒品危害防制條例第19條第1 項規定，犯運輸毒品罪
    者，其犯罪所得之財物，均沒收之，係採義務沒收主義，故
    其犯罪所得之對價，不問其中成本若干，利潤多少，均應全
    部諭知沒收，以貫徹政府查禁煙毒之決心，並符立法本旨，
    原判決將運輸之成本報關費、手續費等扣除，不計入犯罪所
    得，自屬適用法則不當（最高法院98年度台上字第3810號判
    決意旨參照）。準此，未扣案之共犯盧俊豪交與共同被告甲
    ○○之8 萬元（1 萬5 千元＋6 萬5 千元＝8 萬元），既為
    供被告乙○○○與共同被告甲○○往返越南購買機票支出旅
    費之用，自屬被告乙○○○與甲○○犯本件運輸毒品之共同
    犯罪所得，惟尚非共犯盧俊豪、「阿旺仔」或4 名越南籍男
    子之犯罪所得，故本件運輸第一級毒品之共同犯罪所得8 萬
    元，應依毒品危害防制條例第19條第1 項之規定，在被告乙
    ○○○本身所處之主刑之後，併予宣告與共同被告甲○○連
    帶沒收，如全部或一部不能沒收時，以其與共同被告甲○○
    之財產連帶抵償之。另本案運輸海洛因犯行經查獲後，「阿
    旺仔」並未依約支付20萬元報酬與被告乙○○○，自無庸對
    其尚未取得之報酬諭知沒收。經核原判決就此部分認事用法
    ，並無不合，量刑亦稱妥適，檢察官上訴意旨，認原審就被
    告乙○○○量刑過輕，指摘原判決此部分不當，並無理由；
    被告乙○○○上訴意旨猶執前詞否認犯罪，指摘原判決此部
    分有採證違反經驗及證據法則且量刑亦過重之不當，亦為無
    理由，均應予以駁回。
四、原判決就被告甲○○運輸第一級毒品海洛因犯行部分，據以
    論處共同運輸第一級毒品罪，固非無見；惟查，(一)原審以被
    告甲○○供出本件毒品來源，並因而查獲其他共犯盧俊豪，
    雖同時符合證人保護法第14條第1 項與毒品危害防制條例第
    17條第1 項規定之情形，惟僅認應優先適用證人保護法之規
    定，並排除毒品危害防制條例第17條第1 項之適用，自有未
    恰。(二)被告甲○○既同時符合毒品危害防制條例第17條第 1
    項、第2 項之規定，自應依法予以遞減之，原審認該第2 項
    減刑之事由，當然為第1 項減免規定所包括，而依法規競合
    之吸收關係，亦只優先適用第17條第1 項之規定，並未依法
    予以遞減，於法亦有未合。被告甲○○上訴意旨執原判決未
    再依刑法第59條予以酌減，指摘原判決此部分量刑過重，雖
    未及就毒品危害防制條例第17條第1 項、第2 項之適用，予
    以論述指摘，固為無理由，惟原判決關於被告甲○○部分，
    既有上開所述可議之處，自應由本院將原判決關於甲○○部
    分撤銷改判。爰審酌被告甲○○不思以正途謀生，無視國家
    防制毒品危害之禁令，共同與被告乙○○○、盧俊豪、「阿
    旺仔」等人私運海洛因入境，運輸之海洛因淨重達 1630.44
    公克，純質淨重則為762.07公克，數量甚鉅，所為誠屬非是
    ，惟念被告甲○○尚無犯罪前案，素行良好，有台灣高等法
    院被告前案紀錄表存卷可考，且亦非本案運輸及私運毒品之
    主謀，所運輸之海洛因又幸未流入市面即遭查獲，而被告甲
    ○○於查獲時起即供出共犯盧俊豪，並於偵、審中自白犯行
    ，顯有悔意之犯後態度等一切情狀，茲酌情量處有期徒刑10
    年。扣案海洛因3 包（合計淨重1630.44 公克，純質淨重76
    2.07公克）及編號3 之OAK 奶粉袋上殘留之可析離微量海洛
    因均屬第一級毒品，應依毒品危害防制條例第18條第1 項前
    段規定，不問屬於犯人與否均沒收銷燬之，至鑑驗耗用之海
    洛因粉末既已滅失，自無庸宣告沒收銷燬。又包裝上開海洛
    因毒品之外包裝袋3 個（合計總重49.47 公克）及OAK 奶粉
    袋3 個，分別係用於包裹海洛因毒品之外包裝，以防毒品裸
    露、潮濕，以及掩飾海洛因毒品以便於攜帶，顯係供運輸海
    洛因之用，且上開外包裝袋及OAK 奶粉袋3 個均係「阿旺仔
    」所提供乙節，業據被告甲○○供認無訛（見原審卷第 140
    頁），依此合理推論，應認上開物品均屬「阿旺仔」所有；
    而扣案之門號0000000000號之行動電話1 具為共犯盧俊豪所
    有，其內SIM 卡1 張則為「阿旺仔」所有乙情，亦經被告甲
    ○○自承在卷（見原審卷第140 頁），且係供共同被告乙○
    ○○與共犯盧俊豪聯繫本件運輸第一級毒品入境台灣犯行所
    用之物，基於共犯責任共同原則，均應依同條例第19條第 1
    項規定併予宣告沒收。再按毒品危害防制條例第19條第1 項
    規定，犯運輸毒品罪者，其犯罪所得之財物，均沒收之，係
    採義務沒收主義，故其犯罪所得之對價，不問其中成本若干
    ，利潤多少，均應全部諭知沒收，以貫徹政府查禁煙毒之決
    心，並符立法本旨，原判決將運輸之成本報關費、手續費等
    扣除，不計入犯罪所得，自屬適用法則不當（最高法院98年
    度台上字第3810號判決意旨參照）。準此，未扣案之共犯盧
    俊豪交與被告甲○○之8 萬元（1 萬5 千元＋6 萬5 千元＝
    8 萬元），既為供被告甲○○與共同被告乙○○○往返越南
    購買機票支出旅費之用，自屬被告甲○○與共同被告乙○○
    ○之共同犯罪所得，惟尚非共犯盧俊豪、「阿旺仔」或4 名
    越南籍男子之犯罪所得，故本件運輸第一級毒品之共同犯罪
    所得8 萬元，應依毒品危害防制條例第19條第1 項之規定，
    在被告甲○○本身所處之主刑之後，併予宣告與共同被告乙
    ○○○連帶沒收，如全部或一部不能沒收時，以其等之財產
    連帶抵償之。另本案運輸海洛因犯行經查獲後，「阿旺仔」
    並未依約支付10萬元報酬與被告甲○○，自無庸對其尚未取
    得之報酬諭知沒收，附予敘明。
據上論斷，應依刑事訴訟法第368 條、第369 條第1 項前段、第
364 條、第299 條第1 項前段，毒品危害防制條例第4 條第1 項
、第17條第1 項、第2 項、第18條第1 項前段、第19條第1 項，
懲治走私條例第2 條第1 項、第11條，刑法第11條、第28條、第
55條，判決如主文。
本案經檢察官劉玲興到庭執行職務。
中    華    民    國    99    年    8     月    5     日
                  刑事第三庭    審判長法  官  莊崑山
                                      法  官  唐照明
                                      法  官  莊松泉
以上正本證明與原本無異。
如不服本判決應於收受本判決後10日內向本院提出上訴書狀，其
未敘述上訴理由者，並得於提起上訴後10日內向本院補提理由書
狀（均須按他造當事人之人數附繕本）「切勿逕送上級法院」。
中    華    民    國    99    年    8     月    5     日
                                      書記官  葉淑華
附錄本判決論罪科刑法條全文：
毒品危害防制條例第4 條第1 項
製造、運輸、販賣第一級毒品者，處死刑或無期徒刑；處無期徒
刑者，得併科新台幣2 千萬元以下罰金。
懲治走私條例第2 條第1 項
私運管制物品進口、出口逾公告數額者，處7 年以下有期徒刑，
得併科新台幣3 百萬元以下罰金。

司法院資訊處製作；財團法人民間司法改革基金會備份。
